臺灣高等法院臺南分院民事裁定
110年度抗字第207號
抗  告  人  呂美娜  
            呂美娟  
            呂國聰  
上列抗告人因呂國勝與呂國賓、呂國豪間清償債務事件，對於民
國110年11月9日臺灣臺南地方法院110年度訴字第1215號裁定提
起抗告，本院裁定如下：
    主      文
抗告駁回。
抗告費用由抗告人負擔。
    理      由
一、抗告意旨略以：被繼承人呂新傳纏綿病榻多年，可立即支配
    之活期帳戶餘額甚少，故自民國99年起，其所需之醫療、照
    護、用品、稅費等支出，大抵先以抗告人呂美娜個人款項代
    為墊付，相對人與呂新傳間存有墊付款項之類似借貸關係之
    無名契約。經抗告人呂美娜核算，除已於臺灣臺南地方法院
    （下稱臺南地院）109年度訴字第1795號民事判決（二審：
    本院110年度上易字第107號）起訴請求自102年7月至108年
    之部分外，抗告人呂美娜於99年4月至102年6月間為呂新傳
    先行支付之款項估計已達新臺幣（下同）170萬餘元，意即
    抗告人呂美娜對呂新傳有170萬餘元之債權，得向其他共同
    繼承人依民法第281條第1項規定請求償還依其應繼分比例所
    負擔之部分。是以，本件被告呂國賓、呂國豪於呂新傳之遺
    產繼承範圍内，尚應依其應繼分比例償還抗告人呂美娜先行
    支付之款項，倘許相對人先為本件請求並追加抗告人呂美娜
    為原告，恐使抗告人呂美娜之債權產生未能受償之風險，其
    追加結果恐與抗告人呂美娜本身之法律上利害關係相衝突，
    其拒絕有正當理由。呂新傳及其法定繼承人因家族企業勳利
    實業有限公司（下稱勳利公司）經營不善而衍生數件家族成
    員間債務清償糾紛，其中與呂新傳相關之債權債務關係，因
    我國民法採全面限定繼承，為期呂新傳之債權債務正確計算
    並兼顧債權人全體之公平，抗告人認為應以遺產分割之方式
    進行整理，方可免可能孳生之法律上利害關係衝突等語。
二、經查：
  ㈠按公同共有債權人起訴請求債務人履行債務，係公同共有債
    權之權利行使，應依民法第831條準用第828條第3項規定，
    除法律另有規定外，須得其他公同共有人全體之同意，或由
    公同共有人全體為原告，其當事人之適格始無欠缺。又當事
    人適格為訴權存在之要件，且屬法院應依職權調查之事項，
    無論訴訟進行至如何程度，應隨時依職權調查之（最高法院
    110年度台上字第846號判決參照）。次按訴訟標的對於數人
    必須合一確定而應共同起訴，如其中一人或數人拒絕同為原
    告而無正當理由者，法院得依民事訴訟法第56條之1第1項規
    定，依原告聲請以裁定命其於一定期間內追加為原告。該拒
    絕之人如有正當理由時，法院固不得命其追加，惟須追加結
    果與該拒絕之人本身之法律上利害關係相衝突，亦即將使該
    拒絕之人在私法上之地位，受不利益之影響者，始得謂其拒
    絕有正當理由（最高法院109年度台抗字第871號裁定參照）
    。
  ㈡經查，相對人即原告係主張勳利公司於99年間曾向第一商業
    銀行股份有限公司（下稱第一銀行）借款，相對人與呂新傳
    、呂國賓、呂國豪同為連帶保證人之一，嗣因第一銀行聲請
    拍賣相對人與呂新傳共有應有部分各2分之1之不動產，並受
    償24,186,163元，是呂新傳有代勳利公司清償12,093,082元
    ，而得向其他連帶保證人呂國賓、呂國豪請求償還，相對人
    為被繼承人呂新傳之繼承人之一，爰基於繼承被繼承人呂新
    傳對其他連帶債務人之求償權，而向呂國賓、呂國豪起訴請
    求等情，乃核屬公同共有債權之權利行使，則依首揭說明，
    須得其他公同共有人全體之同意，或由公同共有人全體為原
    告，其當事人之適格始無欠缺。抗告人既為呂新傳之繼承人
    ，於該程序中依法追加抗告人為原告，得使當事人之適格無
    欠缺，抗告人若拒絕同為原告，將使本件原告不適格，無從
    以訴訟伸張或防衛其權利，是難認抗告人有拒絕為原告之正
    當理由。至於抗告人呂美娜主張其有為呂新傳代墊費用之債
    權存在云云，姑不論是否屬實，縱或為真，亦屬呂新傳之債
    務問題，與本件原告係主張因共同繼承呂新傳之債權而行使
    該公同共有債權一事無涉，且難認會致抗告人呂美娜所主張
    其前開債權有難以受償之情事，自難謂追加其為原告之結果
    將使其私法上之地位，受不利益之影響。是抗告人之主張，
    並無可採。
  ㈢原審裁定追加抗告人為原告，核無不合。抗告人仍執前詞指
    摘原審裁定不當，聲明廢棄，為無理由，應予駁回。
三、據上論結，本件抗告為無理由，爰裁定如主文。
中　　華　　民　　國　　110 　年　　12　　月　　14　　日
                  民事第二庭    審判長法  官  吳上康

                                      法  官  李素靖

                                      法  官  林育幟
上為正本係照原本作成。
不得再抗告。
中　　華　　民　　國　　110 　年　　12　　月　　14　　日

                                      書記官  羅珮寧